【裁判字號】    94,交聲,461
【裁判日期】    950425
【裁判案由】    違反道路交通管理處罰條例聲明異議
【裁判全文】
臺灣桃園地方法院交通事件裁定        94年度交聲字第461號
原處分機關  交通部公路總局新竹區監理所桃園監理站
異議人即
受處分人 甲○○
上列異議人即受處分人因違反道路交通管理處罰條例案件，不服
交通部公路總局新竹區監理所桃園監理站於中華民國94年8 月31
日所為之處分（處分案號：桃監裁罰字第裁 52-ABJ203420 號）
，聲明異議，本院裁定如下：
    主  文
原處分撤銷。
甲○○機器腳踏車所有人，照後鏡損壞不予修復，處罰鍰新臺幣
玖佰元。
    理  由
一、按行車前應注意照後鏡須詳細檢查確實有效，道路交通安全
    規則第 89 條第 1 項第 1 款定有明文。次按汽車照後鏡設
    備不全或損壞不予修復者，處汽車所有人新臺幣（下同）
    900 元以上1,800 元以下罰鍰；並應責令改正，道路交通管
    理處罰條例第16條第1 項第2 款、第2 項亦分別定有明文；
    又道路交通管理處罰條例及道路交通安全規則所稱之「汽車
    」，依道路交通管理處罰條例第3 條第8 款及道路交通安全
    規則第2 條第1 項第1 款之規定，均包括「機器腳踏車」在
    內。
二、原處分意旨略以：異議人即受處分人甲○○於民國94年5 月
    23日8 時31分許，騎乘其所有車牌號碼：BPZ -933號重型機
    車，行經臺北市○○路與南京東路五段路口時，經臺北市政
    府警察局松山分局交通分隊員警發現有「照後鏡損壞未予修
    復」之違規並製單舉發，嗣經交通部總局新竹區監理所桃園
    監理站認異議人係違反「擅自減少原規格設備致影響行車安
    全」之違規行為，而依道路交通管理處罰條例第16條第1 項
    第2 款、違反道路交通管理事件統一裁罰基準及處理細則第
    43條、第44條、第61條，及違反道路交通管理事件統一裁罰
    標準表規定，於94年8 月31日以桃監裁罰字第裁ABJ203420
    號裁決書逕行裁處異議人罰鍰1,800 元。
三、異議意旨略以：異議人甲○○所有車牌號碼：BPZ-933 號重
    型機車之照後鏡，雖於舉發當時有損壞之情情，但應給予修
    復時間，不是損壞就要馬上修復云云，為此聲明異議，並請
    求撤銷原處分。
四、經查：異議人於94年5 月23日8 時31分許，騎乘其所有車牌
    號碼：BPZ ─933 號重型機車，在臺北市○○路與南京東路
    五段路口，經臺北市政府警察局松山分局交通分隊員警攔停
    ，發現該機車照後鏡損壞未予修復之事實，業經證人即舉發
    異議人違規之員警藍崇民於本院調查時到庭證述：「當時異
    議人在行駛中，我遠遠就可發現異議人車子的照後鏡有壹個
    已經掉了，只剩下壹個照後鏡，我就把異議人攔下來，並告
    知他照後鏡壞掉沒有修，依道路交通管理處罰條例第16條第
    2 款的規定，必須修復才可以上路，我還有問異議人有無作
    行車前的檢查，異議人說沒有檢查‧‧‧」等語明確（見本
    院94年10月26日訊問筆錄），且為異議人所不爭執，是異議
    人確實有於上開時、地騎乘照後鏡損壞未經修復之前揭機車
    之行為甚為明確。異議人雖辯稱：本案舉發當時伊機車照後
    鏡是有損壞，但應給予修復時間，不是損壞就要馬上修復云
    云。惟依證人藍崇民於本院訊問時再證稱：「‧‧‧我還有
    檢視異議人照後鏡損害的部分，發現已經有銹斑了，顯然也
    不是剛毀壞的情形。‧‧‧」等語（同前訊問筆錄），足見
    異議人前揭機車照後鏡毀損已有一段時日，及參以一般裝置
    照後鏡所需之時間亦甚短暫等情，實難認異議人無足夠之時
    間前去機車行裝置前揭車輛之照後鏡後，再為騎駛，是異議
    人前揭辯稱，自不足採信。
五、綜上所述，異議人所為係違反道路交通管理處罰條例第16條
    第1 項第2 款之照後鏡損壞不予修復之規定。原處分機關對
    異議人科處罰鍰新臺幣1,800 元之行政處分，固非無見。惟
    查：本件異議人係騎乘照後鏡損壞未予修復機車而有違規之
    情事，如前所述，原處分機關認屬「擅自減少原規格設備致
    影響行車安全」之違規行為，實有未洽。異議人提出異議否
    認違規情事，雖無理由，然原機關裁罰既有上述可議之處，
    自應由本院將原處分撤銷，並依道路交通管理處罰條例第16
    條1 項第2 款規定裁處罰鍰900 元。
據上論斷，應依道路交通管理處罰條例第87條第2 項，道路交通
案件處理辦法第20條前段，裁定如主文。
中    華      民      國  95    年   4     月    25   日
                            臺灣桃園地方法院交通法庭
                                  法  官  賴淑美
上正本證明與原本無異。
如不服本裁定，應於送達後5日內，向本院提出抗告狀。
                                  書記官  陳育君
中    華      民      國    95   年  4    月    25    日


司法院資訊處製作；財團法人民間司法改革基金會備份。
